【裁判字號】    99,交聲,818
【裁判日期】    990226
【裁判案由】    聲明異議
【裁判全文】
臺灣臺中地方法院交通事件裁定         99年度交聲字第818號
原處分機關  交通部公路總局臺中區監理所臺中市監理站
異  議  人  乙○○
即受處分人
送達代收人  甲○○
上列異議人即受處分人因違反道路交通管理處罰條例案件，對於
交通部公路總局臺中區監理所臺中市監理站於民國99年2 月9 日
所為之處分（裁監稽違字第裁61-GF0000000號）聲明異議，本院
裁定如下：
    主    文
原處分關於吊扣汽車駕駛執照（即職業大貨車駕駛執照）拾貳個
月部分撤銷。
乙○○汽車駕駛人駕駛自用一般小客車，經測試檢定酒精濃度超
過規定標準，吊扣普通小型車駕駛執照壹年。
    理    由
一、原處分機關略以：異議人即受處分人乙○○於民國99年2 月
    8 日22時38分許，駕駛車牌號碼3J-0588 號自用小客車，行
    經臺中市○區○○路與東英路口處，因「酒測值達0.48MG /
    L ，超過標準值0.25MG/L」之違規，經臺中市警察局第三分
    局交通分隊以中市警交字第GF0000000 號違反道路交通管理
    事件通知單依法舉發。本站遂於99年2 月9 日以裁監稽違字
    第裁61-GF0000000號裁決書，依道路交通管理處罰條例第35
    條第1 項第1 款之規定，裁處罰鍰新臺幣3 萬4 千5 百元（
    已繳納），吊扣汽車駕駛執照12個月，施以道安講習，於法
    並無不合等語。
二、聲明異議意旨略以：本人係酒醉駕駛自用小客車違規，現已
    知錯且深感後悔，因全家均靠受處分人開貨車賺取微薄薪水
    維生，希望能保留職業大貨車駕駛執照，請准改扣普通小型
    車駕駛執照等語。
三、按汽車駕駛人，駕駛汽車經測試檢定酒精濃度超過規定標準
    者，處新臺幣1 萬5 千元以上6 萬元以下罰鍰，並當場移置
    保管其車輛及吊扣其駕駛執照1 年，道路交通管理處罰條例
    第35條第1 項第1 款定有明文。又按道路交通管理處罰條例
    第68 條 業於94年12月14日日修正，並自95年3 月1 日施行
    ，修正前之道路交通管理處罰條例第68條規定：「汽車駕駛
    人，因違反本條例及道路交通安全規則之規定，受【吊扣或
    】吊銷駕駛執照處分時，【吊扣或】吊銷其持有各級車類之
    駕駛執照。」而修正後之道路交通管理處罰條例第68條規定
    ：「汽車駕駛人，因違反本條例及道路交通安全規則之規定
    ，受吊銷駕駛執照處分時，吊銷其持有各級車類之駕駛執照
    。」查，該條文修正前，其原提案修正條文為：「汽、機車
    駕駛人，因違反本條例及道路交通安全規則之規定，受【吊
    扣或吊銷】駕駛執照處分時，【吊扣或吊銷】其違法或違規
    當時所駕駛車輛之駕駛執照。」立法理由略以：「原條文將
    違法或違規駕駛人所持有各級車類之駕駛執照一併吊扣或吊
    銷，失之過酷，影響人民工作及生活甚鉅，爰修正之」等語
    ，是以其立法意旨在於違規行為對道路交通秩序之維持及道
    路交通安全已生較大之影響，故規定吊扣或吊銷其持有各級
    車類之駕駛執照，以限制其繼續駕車行駛道路之權利，其係
    屬駕駛行為之限制，並不因所持駕駛執照種類不同而有所差
    異。而最後通過之修正條文，係將道路交通管理處罰條例第
    68條原有條文中之【吊扣或】3 字刪除各情，有立法院交通
    委員會94年10月5 日台立交字第0942400153號函附道路交通
    管理處罰條例第68條審查報告可參（參立法院公報第94卷第
    70期第13 5至138 頁）。則參照上開立法理由及立法經過，
    依修正後之條文，按上開規定受【吊銷駕照】處分者，仍維
    持吊銷其持有各級車類之駕駛執照，至於，受【吊扣駕照】
    處分者，則僅【吊扣】其違法或違規當時所駕駛車輛之駕駛
    執照，不再吊扣其持有各級車類之駕駛執照，此觀之立法理
    由及立法經過至明（臺灣高等法院臺中分院97年度交抗字第
    329 號、98年度交抗字第325 號裁定意旨參照）。
四、查，本件異議人於99年2 月8 日22時38分許，駕駛車牌號碼
    3J-0588 號自用小客車，行經臺中市○區○○路與東英路口
    處，因「酒測值達0.48MG / L，超過標準值0.25MG/L」之違
    規，經臺中市警察局第三分局交通分隊以中市警交字第GF00
    00000 號違反道路交通管理事件通知單依法舉發，原處分機
    關遂於99年2 月9 日以裁監稽違字第裁61-GF0000000號裁決
    書，依道路交通管理處罰條例第35條第1 項第1 款之規定，
    裁處罰鍰新臺幣3 萬4 千5 百元（已繳納），吊扣汽車駕駛
    執照12個月，施以道安講習等情，業據受處分人所不爭執，
    有異議人之聲明異議狀在卷可稽，並有舉發違反道路交通管
    理事件通知單、原處分裁決書附卷可參，前開違規行為堪以
    認定。惟核異議人之違規行為係發生於99年2 月8 日，自應
    依修正後之道路交通管理處罰條例第68條裁處。且修正後道
    路交通管理處罰條例第68條之規定，既將「吊扣」等字刪除
    ，是依前開說明，駕駛人受吊扣駕駛執照處分時，不再吊扣
    其持有各級車類之駕駛執照，故原處分機關於作成吊扣駕駛
    執照處分時，應就行為人所應吊扣之駕駛執照種類予以限定
    ，始符合依法行政原則。異議人為本件違規時係駕駛自用一
    般小客車，此有中市警交字第GF0000000 號舉發通知單附卷
    可憑，揆諸前開說明，其依法所受之處分應為限制其駕駛普
    通小型車之權利，即吊扣其普通小型車駕駛執照，原處分機
    關未審酌及此，逕為裁罰，即難認為允當，從而本件異議人
    之異議為有理由，爰撤銷原處分關於「吊扣駕駛執照12個月
    」部分，並就撤銷部分改諭知如主文第2 項所示之處罰。
五、至於受處分人僅領有最高級之職業大貨車駕駛執照，致無較
    低級車類之小型車駕駛執照可供吊扣，此係源於道路交通安
    全規則關於「一照原則」之駕照管理問題，要不能因執行困
    難或法規漏洞，即置立法修正通過之條文不予遵守適用，遽
    擴張解釋認應吊扣受處分人之各級車類駕駛執照。又該修正
    條文之立法說明略以：「原條文將違法或違規駕駛人所持有
    各級車類之駕駛執照一併吊扣或吊銷，失之過酷，影響人民
    工作及生活甚鉅，爰修正之」等語，其立法意旨在於最高級
    車類之駕駛執照係受處分人賴以維生之工具，而受處分人駕
    駛較低級車類之車輛違規受罰，卻一併吊扣其最高級車類駕
    駛執照，對受處分人之工作權及生存權造成極大之損害，有
    違比例原則，故予修法，業如前述。上開道路交通安全規則
    對於汽車駕駛執照之管理，採取一照原則，固然導致越級駕
    駛人違規酒駕時，受無須吊扣駕駛執照之利益，然此關於駕
    駛執照管理所衍生之問題，宜由修法解決，尚不得擴張解釋
    ，於駕駛人無較低級車類駕駛執照可供吊扣時，即率爾代以
    吊扣其所領有之較高級車類駕駛執照，併此敘明（臺灣高等
    法院臺中分院98年度交抗字第325 號裁定亦同此意旨）。
據上論斷，應依道路交通管理處罰條例第87條第2 項，道路交通
案件處理辦法第20條之規定，裁定如主文。
中    華    民    國    99    年    2     月    26    日
                  交通法庭      法  官  楊萬益
以上正本證明與原本無異。
如不服本裁定應於送達後5日內向本院提出抗告狀。
                                書記官  譚系媛
中    華    民    國    99    年    2     月    26    日

司法院資訊處製作；財團法人民間司法改革基金會備份。
